【裁判字號】    98,訴,1174
【裁判日期】    980617
【裁判案由】    誣告
【裁判全文】
臺灣臺中地方法院刑事判決              98年度訴字第1174號
公  訴  人  臺灣臺中地方法院檢察署檢察官
被      告  丙○○
                      之1
                    （現因另案在臺灣臺中看守所羈押中）
選任辯護人  劉思顯律師
            張究安律師
上列被告因誣告案件，經檢察官聲請以簡易判決處刑（九十八年
度偵字第一一七一號），本院臺中簡易庭認不得以簡易判決處刑
，移由本院改依通常程序審判，本院判決如下：
    主  文
丙○○意圖他人受刑事處分，向該管公務員誣告，累犯，處有期
徒刑陸月。
    事  實
一、丙○○前因偽造有價證券案件，經臺灣高等法院臺南分院以
    八十九年度上更一字第六一○號判決處以有期徒刑七年，後
    由最高法院以九十年度台上字第五八八五號判決駁回上訴確
    定，入監服刑後，於民國九十三年四月十二日假釋付保護管
    束，至九十五年七月十五日假釋期滿未經撤銷以執行完畢論
    。緣丙○○於九十六年八月間，與江秉榮、何宗照及二名真
    實姓名年籍不詳成年男子，共同設局詐騙甲○○、何協固，
    由丙○○假意表示欲與甲○○、何協固合資購買臺中市○○
    區○○段三一一地號土地，並由該二名真實姓名年籍不詳成
    年男子分別假扮土地代書陳善其（下稱「假陳善其」）、該
    土地所有人許瑞慶（下稱「假許瑞慶」），致甲○○、何協
    固陷於錯誤，以甲○○及何協固之兄乙○○名義與「假許瑞
    慶」簽訂無效之前開土地買賣契約，並交付前開土地價金新
    臺幣（下同）七百萬元之郵局本票予丙○○等人，再由丙○○等人持該本票至郵局兌現（丙○○等人此部分所涉詐欺、
    偽造文書等罪，另由本院以九十七年訴字第四七六一號案件
    審理中）。詎丙○○猶不知悔改，明知甲○○、何協固並未
    與「假陳善其」、「假許瑞慶」以購買前開土地名義共同詐
    騙其財物，竟基於意圖使甲○○、乙○○受刑事處分，於九
    十六年十月三日向臺灣臺中地方法院檢察署提出告訴狀偽稱
    ：緣九十六年八月間，甲○○以購買持分土地為由，邀伊合
    資購買許瑞慶所有之持分土地，並邀乙○○共同簽立不動產
    買賣約書，伊係尋常老實人，實難分辦真假，因見甲○○等
    信誓旦旦保證持分土地日後必有上漲空間，伊不疑有他，支
    付許瑞慶一千五百萬元，其中八百萬元為伊所支付款項，伊
    於九十六年八月二十九日交付許瑞慶頭期款項，原約定須完
    成農地農用之農業證明及土地移轉稅單，始知上開土地已經
    於同年月三十一日贈與許威輝，又於同年九月十七日贈與許
    恩賜等二人，許瑞慶查非地主本人，伊錯愕之餘，乃急欲聯
    絡甲○○、乙○○等人，惟甲○○、乙○○早已避匿無蹤，
    音訊全無，甲○○、乙○○自始即有詐騙之意圖，屬惡性重
    大，伊畢生積蓄及向親友借貸款項均付諸流水，詐騙金額甚
    鉅，是本件乃重大經濟犯罪至為灼然云云，對甲○○、乙○○提起詐欺告訴而為誣告。嗣經臺灣臺中地方法院檢察署檢
    察官偵查後，發覺丙○○前揭告訴內容不實，丙○○於所誣
    告甲○○、乙○○詐欺案件裁判確定前，在九十七年十二月
    二日偵查訊問時自白前揭詐欺告訴為誣告，該署檢察官因而
    自動簽分偵辦丙○○此誣告案件。
二、案經臺灣臺中地方法院檢察署檢察官自動檢舉偵查後聲請簡
    易判決處刑，本院臺中簡易庭認不得以簡易判決處刑，簽移
    本院普通庭依通常程序審理。
    理  由
一、程序方面：
  (一)按被告以外之人於審判外向法官所為之陳述，得為證據，刑
    事訴訟法第一百五十九條之一第一項定有明文。查證人甲○○、何協固於九十八年二月二十五日本院九十七年度訴字第
    四七六一號詐欺案件審理時，在承審法官面前具結所為之證
    述，依刑事訴訟法第一百五十九條之一第一項之規定，得為
    證據，合先敘明。
  (二)按被告以外之人於審判外之言詞或書面陳述，除法律有規定
    者外，不得作為證據；又被告以外之人於偵查中向檢察官所
    為之陳述，除顯有不可信之情況者外，得為證據，刑事訴訟
    法第一百五十九條第一項及第一百五十九條之一第二項分別
    定有明文。查證人甲○○、何協固、江秉榮、何宗照於偵查
    中具結向檢察官所為之證述，被告丙○○及其辯護人並未主
    張有何不適當之處，且本院審酌該偵查筆錄作成時之情況，
    並無顯有不可信之情況，則依刑事訴訟法第一百五十九條之
    一第二項之規定，為傳聞法則之例外，有證據能力，本院自
    得引為判決參考之依據。
二、上揭犯罪事實，業據被告於偵查中及本院審理時均坦承不諱
    ，核與證人甲○○、何協固於九十八年二月二十五日本院九
    十七年度訴字第四七六一號詐欺案件審理時，及證人甲○○
    、何協固、江秉榮、何宗照於偵查中具結向檢察官所為之證
    述相符，並有前揭土地無效之不動產買賣契約書影本、前揭
    土地謄本影本、「假許瑞慶」簽寫委託被告代為領取七百萬
    元郵局本票款項之委託書影本各一份在卷可憑，足見被告自
    白與事實相符，本案事證明確，其犯行洵堪認定，應依法論
    科。
三、核被告所為，係犯刑法第一百六十九條第一項之誣告罪。按
    誣告為妨害國家審判權之犯罪，誣告人者雖有使人受刑事或
    懲戒處分之故意，但祇能就其誘起審判之原因令負罪責，故
    以一狀誣告數人者，祇成立一誣告罪（最高法院十八年上字
    第九○四號判例意旨參照），是被告以一狀紙誣告被害人甲○○、乙○○，應僅成立一誣告罪，併予敘明。被告前因偽
    造有價證券案件，經臺灣高等法院臺南分院以八十九年度上
    更一字第六一○號判決處以有期徒刑七年，後由最高法院以
    九十年度台上字第五八八五號判決駁回上訴確定，入監服刑
    後，於九十三年四月十二日假釋付保護管束，至九十五年七
    月十五日假釋期滿未經撤銷以執行完畢論，有臺灣高等法院
    被告全國前案紀錄表及臺灣臺中地方法院檢察署刑案資料查
    註紀錄表在卷可憑，其受有期徒刑執行完畢，五年內故意再
    犯本件有期徒刑以上之罪，為累犯，應依刑法第四十七條第
    一項加重其刑。又被告於所誣告甲○○、乙○○詐欺案件裁
    判確定前（該案於九十七年十二月二十四日經臺灣臺中地方
    法院檢察署檢察官為不起訴處分），在九十七年十二月二日
    偵查訊問時自白前揭詐欺告訴為誣告（參見臺灣臺中地方法
    院檢察署九十七年度偵字第一四二七一號偵查卷宗第二一頁
    ），應依刑法第一百七十二條規定減輕其刑，並先加重後減
    輕之。審酌被告前已詐騙被害人甲○○、何協固七百萬元，
    竟又恣意對被害人甲○○、乙○○羅織詐欺罪名，入人於罪
    ，實目無法紀，浪費司法資源，暨其智識、素行、犯罪之動
    機、目的、手段、犯罪後坦承犯行，態度尚可態度等一切情
    狀，量處如主文所示之刑，以資懲儆。
據上論斷，應依刑事訴訟法第四百五十二條、第二百九十九條第
一項前段，刑法第一百六十九條第一項、第一百七十二條、第四
十七條第一項，判決如主文。
中    華    民    國    98    年    6     月    17    日
                  刑事第十三庭  審判長法  官  陳得利
                                      法  官  許月馨
                                      法  官  黃裕仁
以上正本證明與原本無異。
如不服本判決應於收受判決後十日內向本院提出上訴書狀，並應
敘述具體理由；其未敘述上訴理由者，應於上訴期間屆滿後二十
日內向本院補提理由書（均須按他造當事人之人數附繕本，切勿
逕送上級法院）。
                                      書記官  何惠文
中    華    民    國    98    年    6     月    17    日
附錄論罪科刑法條
刑法第一百六十九條第一項
意圖他人受刑事或懲戒處分，向該管公務員誣告者，處七年以下
有期徒刑。


司法院資訊處製作；財團法人民間司法改革基金會備份。
